臺灣屏東地方法院刑事判決
111年度交簡上字第78號
上  訴  人  臺灣屏東地方檢察署檢察官
被      告  簡水安




上列上訴人因被告公共危險案件，不服本院中華民國111年6月30
日111年度交簡字第955號第一審刑事簡易判決（起訴案號：111
年度偵字第2442號），提起上訴，本院管轄之第二審合議庭判決
如下：
　　主      文
上訴駁回。
　　事實及理由
一、第二審判決書，得引用第一審判決書所記載之事實、證據及
    理由，對案情重要事項第一審未予論述，或於第二審提出有
    利於被告之證據或辯解不予採納者，應補充記載其理由。刑
    事訴訟法第373條定有明文。又對於簡易判決有不服者，得
    上訴於管轄之第二審地方法院合議庭，並準用第三編第一章
    及第二章除第361條以外之規定，觀之刑事訴訟法第455條之
    1第1項、第3 項亦明。
二、上訴得對於判決之一部為之。對於判決之一部上訴者，其有
    關係之部分，視為亦已上訴。但有關係之部分為無罪、免訴
    或不受理者，不在此限。上訴得明示僅就判決之刑、沒收或
    保安處分一部為之。刑事訴訟法第348條定有明文。經查，
    依檢察官上訴書所載，僅記載對原判決未依刑法第47條第1
    項規定論以累犯，認原審適用法律尚有未洽之意旨（詳後述
    ），嗣於本院審理時表示：針對累犯上訴等語，明示僅就原
    審判決之「刑」上訴，依刑事訴訟法第348條第3項規定，本
    案上訴範圍即本院審理範圍，限於原審判決關於刑之部分，
    至於原審判決其他部分，均未經上訴，自不在本院審查範圍
    內，故本院論斷原審判決關於刑之部分妥適與否之判斷基礎
    ，以如附件第一審刑事簡易判決書記載之事實、論罪為據。
三、本案經本院合議庭審理結果，認原審依其所認定之犯罪事實
    及被告簡水安所犯係刑法185條之3第1項第1款之不能安全駕
    駛動力交通工具罪為據而為量刑，判處有期徒刑6月，併科
    罰金新臺幣（下同）12萬元，有期徒刑如易科罰金，罰金如
    易科罰金，均以1,000元折算1日。核其量刑係以行為人之責
    任為基礎，審酌刑法第57條各款所列情形，為科刑輕重標準
    之綜合考量，堪認允洽，應予維持，並引用如附件之第一審
    刑事簡易判決書記載之事實、證據及理由。
四、檢察官及被告於本院上訴審就本判決所引用之傳聞證據，均
    明示同意有證據能力，本院認此等傳聞證據之取得均具備任
    意性、合法性，其內容與本件待證事實具有關聯性，合於一
    般證據之採證基本條件，以之作為證據，均屬適當，依刑事
    訴訟法第159條之5第1項規定，皆有證據能力。
五、上訴論斷之理由
　㈠檢察官上訴意旨略以：本件檢察官於起訴書已主張被告構成
    累犯之情形，並提出刑案資料查註紀錄表為據，原審判決仍
    未論以累犯並加重其刑，尚嫌未洽，請求撤銷原審判決，就
    被告論以累犯，並加重其刑等語。
　㈡法院於審酌被告是否適用累犯規定而加重其刑時，訴訟程序
    上應先由檢察官就前階段被告構成累犯之事實，以及後階段
    應加重其刑之事項，主張並具體指出證明方法後，法院才需
    進行調查與辯論程序，而作為是否加重其刑之裁判基礎。前
    階段構成累犯事實為檢察官之實質舉證責任，後階段加重量
    刑事項為檢察官之說明責任，均應由檢察官分別負主張及具
    體指出證明方法之責。倘檢察官未主張或具體指出證明方法
    時，可認檢察官並不認為被告構成累犯或有加重其刑予以延
    長矯正其惡性此一特別預防之必要，且為貫徹舉證責任之危
    險結果所當然，是法院不予調查，而未論以累犯或依累犯規
    定加重其刑，即難謂有應調查而不予調查之違法。至於檢察
    官所提出之證據資料，經踐行調查程序，法院認仍有不足時
    ，是否立於補充性之地位，曉諭檢察官主張並指出證明方法
    ，自得由事實審法院視個案情節斟酌取捨。又法院依簡易程
    序逕以簡易判決處刑者，因無檢察官參與，倘檢察官就被告
    構成累犯之事實及應加重其刑事項，未為主張或具體指出證
    明方法，受訴法院自得基於前述說明，視個案情節斟酌取捨
    ，併予敘明。若檢察官未主張或具體指出證明方法，法院因
    而未論以累犯或依累犯規定加重其刑，基於累犯資料本來即
    可以在刑法第57條第5款「犯罪行為人之品行」中予以評價
    ，自仍得就被告可能構成累犯之前科、素行資料，列為刑法
    第57條第5款所定「犯罪行為人之品行」之審酌事項。於此
    情形，該可能構成累犯之前科、素行資料既已列為量刑審酌
    事由，對被告所應負擔之罪責予以充分評價，依重複評價禁
    止之精神，自無許檢察官事後循上訴程序，以該業經列為量
    刑審酌之事由應改論以累犯並加重其刑為由，指摘原判決未
    依累犯規定加重其刑違法或不當（最高法院110年度台上字
    第5660號判決參照）。
　㈢檢察官起訴時，固主張被告於民國109年間因公共危險案件，
    經法院判處有期徒刑6月確定，於110年5月9日執行完畢，復
    提出被告之「刑案資料查註紀錄表」為證。檢察官執此上訴
    ，尚非無據。惟查，原審就被告所犯前揭不能安全駕駛動力
    交通工具罪，雖未依刑法第47條第1項規定論以累犯並加重
    其刑，然起訴書所載被告前揭前案紀錄，並未明確指明被告
    究係因何案件經法院判處罪刑，亦僅提出前揭紀錄表，而未
    具體指出係以前揭紀錄表內何部分為據，原審於判決理由中
    並已說明何以未依累犯規定論以累犯並加重其刑之理由，復
    於量刑審酌時，將「被告前有多次不能安全駕駛致交通危險
    罪之案件紀錄（被告前因不能安全駕駛致交通危險案件，①
    經本院以107年度交簡字第740號判決判處有期徒刑6月確定
    ，並於107年12月10日執行完畢；②經本院以109年度交簡字
    第1279號判決判處有期徒刑6月、併科罰金7萬元確定，嗣於
    110年5月9日罰金易服勞役執行完畢；③經本院以111年度交
    簡字第369號判決判處有期徒刑6月、併科罰金9萬元）」列
    為量刑因子，已就被告可能構成累犯之前科、素行資料，列
    為量刑審酌事由予以充分評價，顯然原審認為檢察官就被告
    構成累犯之事實及應加重其刑之事項，其主張及指出之證明
    方法，尚有未盡，並認無依職權調查必要，因而未論以累犯
    或依累犯規定加重其刑，依之前揭說明，自無許檢察官事後
    循上訴程序，以該業經列為量刑審酌之事由應改論以累犯並
    加重其刑為由，指摘原審判決未依累犯規定加重其刑違法或
    不當。從而，檢察官執詞主張原審未論累犯，難認有理由。
    至於本案上訴後，本院對應之檢察官雖已踐行前揭所指之實
    質舉證責任，惟被告之前科資料等既經原審評價，且原判決
    之量刑尚屬妥適，檢察官請求改依累犯之規定加重其刑，對
    於結果並不生影響，即難謂有理。
　㈣原審依其所認定之犯罪事實及被告所犯係刑法第185條之3第1
    項第1款之不能安全駕駛動力交通工具罪，該罪之法定刑為
    「三年以下有期徒刑，得併科三十萬元以下罰金」，原審並
    審酌被告明知酒後騎車除危害自身安全外，亦將對其他用路
    人之生命、身體及財產造成高度危險，竟仍置大眾行車之公
    共安全於不顧，於飲酒後吐氣所含酒精濃度已達法定標準值
    每公升0.25毫克之情形下，仍執意騎車上路，對於道路交通
    安全所生危害非輕，且被告前有多次不能安全駕駛致交通危
    險罪之案件紀錄，足見其欠缺守法意識，實不宜寬貸；另考
    量被告坦承犯行之犯後態度，且本次酒駕幸未肇事致人死傷
    或造成其他財產損害，兼衡其國中畢業之智識程度、小康之
    經濟狀況等一切情狀，並參考檢察官求刑之意見等一切情狀
    ，就被告所犯前揭不能安全駕駛動力交通工具罪，判處被告
    前開刑罰及諭知易科罰金及易服勞役之折算標準。經核原審
    在法定量刑範圍內為刑之量定，並依法諭知易科罰金及易服
    勞役之折算標準，復以行為人之責任為基礎，審酌前開等情
    及刑法第57條所列各款情形，已兼顧相關有利與不利之科刑
    資料，為整體綜合之觀察，要無逾越法定刑度，或濫用自由
    裁量權限之違法或罪刑顯不相當之處，罰當其罪。
　㈤綜上，原審量刑並無違法或有何偏輕、偏重之不當，應予維
    持。檢察官上訴請求就被告所犯前揭不能安全駕駛動力交通
    工具罪論以累犯並加重其刑，尚無可採，其上訴應予駁回。
據上論斷，應依刑事訴訟法第455條之1第1項、第3項、第368條
、第373條，判決如主文。
本案經檢察官張志杰提起公訴，檢察官曾馨儀提起上訴，檢察官
葉幸眞到庭執行職務。
中　　華　　民　　國　　111 　年　　12　　月　　19　　日

                  刑事第五庭  審判長法  官  黃柏霖
　　　　　　　　　
　　　　　　　　　　　　　　　　　　法  官  錢毓華
　　　　　　　　　　　　　　　　　　
　　　　　　　　　　　　　　　　　　法  官  林育賢
以上正本證明與原本無異。
不得上訴。
中　　華　　民　　國　　111 　年　　12　　月　　21　　日
                                    書記官  黃振法
附錄本案論罪科刑法條：刑法第185條之3第1項第1款。
中華民國刑法第185條之3第1項第1款
駕駛動力交通工具而有下列情形之一者，處三年以下有期徒刑，
得併科三十萬元以下罰金：
一、吐氣所含酒精濃度達每公升零點二五毫克或血液中酒精濃度
    達百分之零點零五以上。
附件：臺灣屏東地方法院刑事簡易判決111年度交簡字第955號1
      份。
========================================================
【附件】　
臺灣屏東地方法院刑事簡易判決
111年度交簡字第955號
公　訴　人　臺灣屏東地方檢察署檢察官
被　　　告　簡水安　
上列被告因公共危險案件，經檢察官提起公訴（111年度偵字第2
442號），經被告自白犯罪，本院合議庭認宜以簡易判決處刑（
本院原受理案號：111年度交易字第189號），爰不經通常審理程
序，裁定由受命法官獨任逕以簡易判決處刑如下：
    主      文
簡水安犯不能安全駕駛動力交通工具罪，處有期徒刑陸月，併科
罰金新臺幣拾貳萬元，有期徒刑如易科罰金及罰金如易服勞役，
均以新臺幣壹仟元折算壹日。
    事實及理由
一、簡水安於民國111年2月16日9時許，在屏東縣○○鎮○○路0號「
    統一超商後壁湖門市」飲用酒類後，吐氣所含酒精濃度已達
    每公升0.25毫克以上之程度，竟仍基於酒後駕駛動力交通工
    具之犯意，於同日22時許，騎乘車牌號碼000-000號普通重型
    機車上路。嗣於同日23時許，簡水安騎車行經屏東縣恆春鎮
    南灣路與南光路路口時，因紅燈左轉為警攔查，經警發覺其
    散發酒味，並於同日23時21分許對其實施吐氣酒精濃度測試
    ，測得吐氣所含酒精濃度為每公升0.25毫克，而查悉上情。
    案經屏東縣政府警察局恆春分局報告臺灣屏東地方檢察署（
    下稱屏東地檢署）檢察官偵查起訴。
二、前揭犯罪事實，業據被告簡水安於警詢、偵訊及本院訊問時
    均坦承不諱，並有員警偵查報告、當事人酒精測定紀錄表、
    屏東縣政府警察局舉發違反道路交通管理事件通知單、車輛
    詳細資料報表等件在卷可稽，堪認被告上開任意性自白與事
    實相符，可以採信。故本案事證明確，被告犯行堪以認定，
    自應依法論科。
三、論罪科刑
  ㈠核被告所為，係犯刑法第185條之3第1項第1款之不能安全駕
    駛動力交通工具罪。
  ㈡按被告構成累犯之事實及應加重其刑之事項，均應由檢察官
    主張並具體指出證明之方法後，經法院踐行調查、辯論程序
    ，方得作為論以累犯及是否加重其刑之裁判基礎（最高法院
    110年度台上大字第5660號裁定參照）。經查，起訴意旨雖
    認被告構成累犯，應依刑法第47條第1項規定及司法院大法
    官釋字第775號解釋意旨，審酌是否加重其刑等語，惟僅以
    屏東地檢署刑案資料查註紀錄表為憑，自難認已就前階段構
    成累犯之事實及後階段應予加重其刑之事項具體指出證明方
    法，基於法院中立審判之精神，及保障被告受公平審判之權
    利，本院自無從為補充性調查。惟被告之前科素行，仍得於
    刑法第57條第5款所定「犯罪行為人之品行」量刑事項予以
    審酌，以充分評價被告所應負擔之罪責。
㈢爰審酌被告明知酒後騎車除危害自身安全外，亦將對其他用路
  人之生命、身體及財產造成高度危險，竟仍置大眾行車之公共
  安全於不顧，於飲酒後吐氣所含酒精濃度已達法定標準值每公
  升0.25毫克之情形下，仍執意騎車上路，對於道路交通安全所
  生危害非輕，且被告前有多次不能安全駕駛致交通危險罪之案
  件紀錄（被告前因不能安全駕駛致交通危險案件，①經本院以1
  07年度交簡字第740號判決判處有期徒刑6月確定，並於107年1
  2月10日執行完畢；②經本院以109年度交簡字第1279號判決判
  處有期徒刑6月、併科罰金新臺幣【下同】7萬元確定，嗣於11
  0年5月9日罰金易服勞役執行完畢；③經本院以111年度交簡字
  第369號判決判處有期徒刑6月、併科罰金9萬元等情，詳見卷
  附臺灣高等法院被告前案紀錄表），足見其欠缺守法意識，實
  不宜寬貸；另考量被告坦承犯行之犯後態度，且本次酒駕幸未
  肇事致人死傷或造成其他財產損害，兼衡其國中畢業之智識程
  度（見卷附個人戶籍資料查詢結果）、小康之經濟狀況（見警
  詢筆錄受詢問人年籍資料欄）等一切情狀，並參考檢察官求刑
  之意見（本院卷第75頁），量處如主文所示之刑，並諭知有期
  徒刑如易科罰金及罰金如易服勞役之折算標準。
四、依刑事訴訟法第449條第2項、第3項、第454條第1項，逕以
    簡易判決處刑如主文。
五、如不服本判決，得自收受送達之日起20日內，向本院提起上
    訴狀，上訴於本院合議庭。
六、本案經檢察官張志杰提起公訴，檢察官曾馨儀到庭執行職務
    。
中　　華　　民　　國　　111 　年　　6 　　月　　30　　日
                  簡易庭      法  官  王曼寧
以上正本證明與原本無異。
如不服本判決應於收受判決後20日內向本院提出上訴書狀，並應
敘述具體理由；其未敘述上訴理由者，應於上訴期間屆滿後20日
內向本院補提理由書（均須按他造當事人之人數附繕本）「切勿
逕送上級法院」。
中　　華　　民　　國　　111 　年　　6 　　月　　30　　日
                              書記官  李季鴻
附錄本判決論罪科刑法條：
中華民國刑法第185條之3
駕駛動力交通工具而有下列情形之一者，處3年以下有期徒刑，
得併科30萬元以下罰金：
一、吐氣所含酒精濃度達每公升零點二五毫克或血液中酒精濃度
    達百分之零點零五以上。
二、有前款以外之其他情事足認服用酒類或其他相類之物，致不
    能安全駕駛。
三、服用毒品、麻醉藥品或其他相類之物，致不能安全駕駛。
因而致人於死者，處3年以上10年以下有期徒刑，得併科2百萬元
以下罰金；致重傷者，處1年以上7年以下有期徒刑，得併科1百
萬元以下罰金。
曾犯本條或陸海空軍刑法第54條之罪，經有罪判決確定或經緩起
訴處分確定，於十年內再犯第1項之罪因而致人於死者，處無期
徒刑或5年以上有期徒刑，得併科3百萬元以下罰金；致重傷者，
處3年以上10年以下有期徒刑，得併科2百萬元以下罰金。